臺灣高雄地方法院刑事判決　　　　　　 96年度簡上字第944號
上　訴　人
即　被　告　乙○○
上列上訴人即被告因不服本院高雄簡易庭96年度簡字第4859號刑
事第一審簡易判決（聲請簡易判決處刑書案號：臺灣高雄地方法
院檢察署96年度偵字第18892 號），提起上訴，本院合議庭認不
應以簡易判決處刑，改依通常程序審理，自為第一審判決如下：
    主  文
原判決撤銷。
本件公訴不受理。
    理  由
一、聲請簡易判決處刑意旨係以：被告乙○○明知詐騙集團等不
    法份子經常利用他人存款帳戶、提款卡、密碼轉帳等方式，
    獲取不法所有或利益，並藉以逃避執法人員之查緝，且依其
    社會經驗，應有相當之智識可預見其提供帳戶之存摺、金融
    卡及密碼供他人使用，將幫助他人從事詐欺取財之犯行，仍
    不違反其本意，基於幫助詐欺取財之犯意，於民國96年4 月
    20日，在高雄楠梓加工區某不知名快遞公司，將其於87年間
    所申辦之中華郵政股份有限公司海軍官校郵局（下稱海軍官
    校郵局）局號0000000 帳號0000000 號帳戶存摺、提款卡及
    密碼等物，以不詳之代價交予姓名年籍均不詳之成年男子及
    其所屬之詐欺集團成員使用，幫助渠等從事詐欺取財等犯行
    。上開詐欺集團成員取得乙○○前開海軍官校郵局帳戶後，
    即基於詐欺取財之犯意，於96年4 月25日某時許，以網路電
    話00000000000000號撥打予甲○○，謊稱其係甲○○之姊姊
    ，並向甲○○佯稱：急需現金云云，並留下行動電話門號
    0000000000號供其連絡，致甲○○不疑有詐而陷於錯誤，遂
    於同日13時4 分許，依上開該詐欺集團成員之指示，以提款
    卡操作自動櫃員機之方式，匯款新台幣2 萬7,000 元至乙○
    ○前開海軍官校郵局帳戶，該筆款項隨即遭某詐欺集團成員
    提領一空。嗣後因甲○○察覺情況有異，始知受騙，隨即報
    警處理，而查悉上情。因認被告涉有刑法第30條第1 項、第
    339條第1 項之幫助詐欺取財罪嫌等語。
二、按已經提起公訴或自訴之案件，在同一法院重行起訴者，應
    諭知不受理之判決，並得不經言詞辯論為之，刑事訴訟法第
    303 條第2 款、第307 條分別定有明文。此項訴訟法上所謂
    一事不再理之原則，關於實質上一罪或裁判上一罪，均有其
    適用，最高法院60年臺非字第77號判例可資參照。又所稱同
    一案件包括事實上及法律上同一案件，係指所訴彼此兩案為
    同一被告，其被訴之犯罪事實亦屬同一者而言，至案件是否
    同一，應從被告與犯罪事實二方面觀察，實質上或裁判上一
    罪，其基本事實或有差異，惟在實體法上作成一罪，刑罰權
    僅為單一，其在法律上之事實關係既屬單一，具有不可分性
    ，則檢察官雖僅就其犯罪事實一部起訴，效力仍及於全部，
    亦不失為同一案件，故就連續犯之犯罪事實一部提起公訴，
    依審判不可分原則，其效力及於全部，其他部分自不得再行
    提起公訴。又聲請簡易判決處刑，與起訴有同一之效力，同
    法第451 條第3 項亦有明文。
三、經查：
  (一)本件上訴人即被告乙○○前因(一)於民國96年4 月20日，將其
    所有之海軍官校郵局帳號00000000000000000 號帳戶及遠東
    銀行帳戶，以快遞方式寄予不詳年籍姓名之人及其所屬之詐
    欺集團成員使用。嗣取得前開銀行帳戶存摺、提款卡及密碼
    等物之姓名年籍不詳之人及其所屬之詐欺集團成員，意圖為
    自己不法之所有，於96年4 月25日10時50分許，打電話予楊
    玉鶯，佯稱係楊玉鶯學妹，急需用錢，要求楊玉鶯匯款云云
    ，致楊玉鶯不疑有他，陷於錯誤，分別於96年4 月25 日10
    時57分，在南投縣埔里鎮○○路511 號郵局ATM 匯款新臺幣
    （下同）2 萬元，復於同日13時31分，託朋友在台北市火車
    站萬泰銀行ATM 匯款1 萬元，又於同日16時18分許，在臺中
    市美術館中國信託ATM 匯款1 萬元，匯款3 次共4 萬元至乙
    ○○所有之上開海軍官校郵局帳號00000000000000000 號帳
    戶內，隨即遭提領一空，嗣經楊玉鶯查證後，始知受騙，報
    警查獲，涉犯刑法第30條、第339 條第1 項之幫助詐欺取財
    罪嫌，業經臺灣高雄地方法院檢察署檢察官以96年度偵字第
    15 457號向本院聲請簡易判決處刑。又因(二)於96年4 月20日
    ，將其所有之海軍官校郵局帳號00000000000000000 號帳戶
    及遠東銀行帳戶，以快遞方式寄予不詳年籍姓名之人及其所
    屬之詐欺集團成員使用。嗣取得前開銀行帳戶存摺、提款卡
    及密碼等物之姓名年籍不詳之人及其所屬之詐欺集團成員，
    意圖為自己不法之所有，於96年4 月25日，分別打電話予黃
    柏鈞及楊雅琇，佯稱係友人急需用錢，要求2 人匯款云云，
    致黃柏鈞及楊雅琇不疑有他，陷於錯誤，黃柏鈞於96年4 月
    25日10時57分，在臺北市○○街郵局ATM 匯款新臺幣（下同
    ）6000元，楊雅琇亦於同日，前往郵局臨櫃匯款2 萬元，至
    乙○○所有之上開海軍官校郵局帳號00000000000000000 號
    帳戶內，隨即遭提領一空，嗣經黃柏鈞及楊雅琇事後查證始
    知受騙，經報警查獲，涉犯刑法第30 條 、第339 條第1 項
    之幫助詐欺取財罪嫌，經臺灣高雄地方法院檢察署檢察官96
    年度偵字第17290 號併案移送，經本院於96年7 月5 日以96
    年簡字第3863號受理在案，並於96年7 月9 日以96年度簡字
    第3863號判處有期徒刑4 月，如易科罰金，以新臺幣1000元
    折算1 日，復因被告提起上訴，經本院於96年8 月16日以96
    年度簡上字第789 號受理，現正審理中，尚未判決確定，此
    有臺灣高雄地方法院院內索引卡紀錄表報表、臺灣高等法院
    被告前案紀錄表、前開96年度簡字第3863號刑事簡易判決附
    卷可稽，並經本院依職調取本院96年度簡上字第789 號刑事
    案件全卷核閱無訛。
  (二)本件聲請簡易判決處刑意旨所指被告所犯上開將其海軍官校
    郵局局號0000000 帳號0000000 號帳戶存摺、提款卡及密碼
    等物，以不詳之代價交予姓名年籍均不詳之成年男子及其所
    屬之詐欺集團成員使用之幫助詐欺犯行，其交付之帳戶、時
    間、對象均與本院96年度簡字第3863號簡易判決之犯罪事實
    相同，被告雖以1 幫助行為，幫助該年籍姓名不詳之人連續
    實施多次詐欺犯行，應僅有1 次之犯罪行為，仍僅成立1幫
    助犯之罪，故被告前開業經判決之幫助詐欺取財犯行，與本
    件犯行，應係同一行為，為實質上一罪關係，而屬同一案件
    。臺灣高雄地方法院檢察署檢察官另就上揭被告之同一幫助
    詐欺取財犯行，於前案96年7 月5 日繫屬於本院後另向本院
    聲請簡易判決處刑，並經本院於同年8 月20日以96年度簡字
    第4859號受理在案，有臺灣高雄地方法院檢察署96年8 月17
    日雄檢惟盈96偵字18892 字第12385 號函文上之本院收文日
    期章戳可稽（原審卷第1 頁），則本件檢察官向本院聲請簡
    易判決處刑，即屬就同一案件重行起訴無疑，後繫屬之本院
    原不得予以判決，乃原審未及查覺，而於同年8 月29日以96
    年度簡字第4859號對為被告實體科刑之判決，容有未合，是
    被告以其所犯同一案件業經本院96年度簡字第3863號判決為
    由提起本件上訴，為有理由，且原審判決時，先繫屬法院即
    本院既尚未判決並確定，則自應由本院撤銷原判決，改諭知
    不受理判決，並不經言詞辯論為之。
四、按檢察官聲請以簡易判決處刑之案件，經法院認為有第451
    條之1 第4 項但書之情形者，應適用通常訴訟程序審判之，
    刑事訴訟法第452 條定有明文；且對於簡易判決之上訴，準
    用刑事訴訟法第3 編第1 章及第2 章之規定，管轄第二審之
    地方法院合議庭受理簡易判決上訴案件，應依通常程序審理
    。其認案件有刑事訴訟法第452 條之情形者，應撤銷原判決
    ，逕依通常程序為第一審判決，法院辦理刑事訴訟簡易程序
    案件應行注意事項第14項亦有規定；本件原審依檢察官聲請
    簡易判決處刑，對被告以幫助詐欺罪論罪科刑，經本院撤銷
    原判決，改諭知本件公訴不受理，已詳如前述，足認檢察官
    聲請簡易判決處刑為不適當，而有刑事訴訟法第451 條之1
    第4 項但書第3 款之情形，故依前揭規定，應由本院合議庭
    逕依通常程序不經言詞辯論，自為第一審判決，當事人如不
    服本判決，仍得於法定上訴期間內，向管轄之第二審法院提
    起上訴，附此敘明。
據上論斷，應依刑事訴訟法第455 條之1 第1 項、第3 項、第45
2 條、第369 條第1 項前段、第364 條、第303 條第2 款、第
307 條，判決如主文。
中　　華　　民　　國　　96　　年　　10　　月　　30　　日
                  刑事第八庭審判長法  官  李璧君
                                  法  官  曾仁勇
                                  法　官  曾鈴
以上正本證明與原本無異。
如不服本判決應於收受本判決後10日內向本院提出上訴書狀，並
應敘述具體理由，如未敘述上訴理由者，應於上訴期間屆滿後20
日內補提理由書狀於本院（均須按他造當事人之人數附繕本）「
切勿逕送上級法院」。
中　　華　　民　　國　　96　　年　　10　　月　　30　　日
　　　　　　　　　　　　　　　　　書記官  曾秀鳳
